臺灣臺南地方法院交通事件裁定　　　　　　　　　　　九十一年度交聲字第三號
　　移送機關　交通部公路局嘉義區監理所台南監理站
　　受處分人　甲○○
　　即異議人
右列受處分人因違反道路交通管理處罰條例案件，對於交通部公路局嘉義區監理所台
南監理站九十一年一月二十一日所為之裁決處分（處分案號：南監五字第裁七四—Ｚ
00000000號）聲明異議，本院裁定如左：
    主  文
異議駁回。
    理  由
一、聲明異議意如異議狀所載（詳見附件）。
二、按汽車行駛於高速公路或設站管制之道路，而不遵管制之規定者，處汽車駕駛人
    新台幣三千元以上六千元以下罰鍰，並記違規點數一點，道路交通管理處罰條例
    第三十三條第一項及第六十三條第一項第一款分別定有明文；又汽車行駛高速公
    路應依速限標誌指示，高速公路交通管制規則第五條第一項前段亦規定甚明。
三、經查：
    （一）本件受處分人即異議人甲○○於民國九十年十二月十六日晚間十點四十分
          左右，駕駛車牌號碼ＴＱ—八九二五號自用小客車，途經最高速限為時速
          一百公里之國道一號高速公路南下二百五十四公里處時，為執勤員警以雷
          達測速器測獲該小客車以時速一百二十三公里之速度超速行駛，乃加以攔
          檢舉發等事實，除有內政部警政署國道公路警察局公警局交字第Ｚ000
          00000號舉發違反道路交通管理事件通知單及該警察局第四警察隊九
          十一年一月七日（九十一）公警國四刑字第一五九八三號函各一份附卷可
          參外，另證人即當日執行勤務舉發本違規事件之內政部警政署國道公路警
          察局第四警察隊警員乙○○，亦於本院調查時到庭具結證稱：「（法官問
          ：本件是否你告發的，情形如何？）是我告發的，當時我在路旁執勤時，
          我的巡邏車上有測速器，當時受處分人在內線車道行駛，車的顏色是紅色
          福斯車子，我當時看到車子車速很快，我又看測速器，當時我看到受處分
          人的車子從內線超到外線道，我看到測速器受處分人的車速為一百三十公
          里左右，我當時有攔車，違規車當時有開到外側，但是沒有停下來就開走
          ，我可以確認受處分人的車子，當時大概十點四十分左右，附近的車輛不
          多，因為受處分人沒有停車，我才尾隨追查，大概追了一公里多，才攔下
          受處分人的車子，我告訴他超速，受處分人說他沒有超速，當場並無其他
          的紅色的車子，當時我有看到違規車的車號前頭為ＴＱ英文字母。我們巡
          邏車是測速器並不是可以鎖定特定車輛，只是可以確認車陣中最快車子的
          車速。而且當時同時執勤的同事均可以確認。」等語（參見本院九十一年
          三月一日訊問筆錄），此參以證人與異議人間，不僅未有任何怨隙，且係
          毫不相識之人，衡情證人乙○○應無設詞攀誣，或虛構違規事實陷害異議
          人之理，故證人乙○○之前開證詞，及其所紀錄舉發之本件違規事實，尚
          無不值採信之處。
    （二）次按，交通警員掣單舉發違反道路交通管理處罰條例所列之違規事實，本
          質上為行政處分，係公務員基於職務上權力，依法就特定之具體事件所為
          具公法上效果之單方行政行為，基於公務員為公法上行為具有公信力之原
          則，該行政處分當可被推定為真正，其據以依法處分之事實認定亦為正確
          無誤，本此公信原則，乃立法者賦予行政機關制定違反道路交通事件統一
          裁罰標準及處理細則，使執勤警員得當機處分（如該細則第二十三條之規
          定）以維護交通秩序、安全之行政目的。反之，若謂公務員一切行政行為
          均需預留證據以證其實，則國家行政勢必窒礙難行，據此，刑事訴訟法就
          犯罪證據有關之規定中，與屬行政秩序罰之交通違規裁罰本旨不合之部分
          ，自不在準用之列。基此，本件受處分人即異議人甲○○雖辯稱：其並無
          超速，且被追攔之前曾見一輛未開大燈之紅車快速超車向前，應係執勤警
          員誤認所致云云，然異議人並未就執勤員警之舉發有誤，提出確實事證以
          供調查，且核無任何相關證據，足資證明執勤員警確有捏造事實違法取締
          之情事，故本件執勤警員本其維護交通秩序、安全職責所為之舉發，自應
          受到合法、正確之推定。
    （三）至高速公路交通管制規則第二十六條、第二十七條，雖定有在高速公路執
          勤之警察人員應穿著制服、車輛應有明顯之標示等規定，然並未規定夜間
          執行攔檢取締勤務時，警車必須開啟警示燈，是本件受處分人即異議人楊
          東翰所稱：本件執勤員警於夜間執行攔檢勤務時，未開啟警示燈等情，縱
          然屬實，但如前述，此等行為經核尚無不當之處。況本件異議人是否有超
          速之違規行為，亦與執勤員警之取締方式，沒有任何直接之關係，故亦難
          執此而指摘本件違規之舉發，有何違法之處。另本件執勤警員之主要任務
          ，本係在高速公路上取締違規之車輛，故其對於違規車輛之記憶及判斷，
          原即比一般人來得專業及注意，且執勤警員對於各型車輛，亦因長期執行
          勤務之經驗，而較一般人來得熟悉，是本件執勤員警對於車號、車型廠牌
          之確認及記憶，其正確性應係極高，而異議人雖未看見執勤員警，然實難
          據此逕以推斷執勤員警不可能看到或誤記、誤認其車號及車型廠牌。此外
          ，本件所用之雷達測速器，係經由經濟部標準檢驗局檢驗合格在案，則有
          前述內政部警政署國道公路警察局第四警察隊函存卷可考，是該雷達測速
          器之準確性，亦應無疑義，附此敘明。
    （四）綜上所述，本件受處分人即異議人甲○○有於上開時、地，駕車行駛於高
          速公路並有超速行駛之行為，既堪認定，則移送機關即交通部公路局嘉義
          區監理所台南監理站，據此並引用上開道路交通管理處罰條例第三十三條
          第一項及第六十三條第一項第一款等規定，裁處異議人罰鍰新台幣三千元
          ，並記違規點數一點，於法即無不當。至本件異議經核並無理由，故應予
          以駁回。
四、據上論斷，應依道路交通案件處理辦法第十九條，裁定如主文。
中    華    民    國      九十一      年      三      月     二十九     日
                              臺灣臺南地方法院交通法庭
                                  法  官    陳  志  成
右正本證明與原本無異
如不服本裁定應於送達後五日內向本院提出抗告狀
                                  書記官    彭  建  山
中    華    民    國      九十一      年      三      月    二十九      日
